臺灣雲林地方法院刑事判決
110年度易字第481號
公  訴  人  臺灣雲林地方檢察署檢察官
被      告  姚宗憙



上列被告因竊盜案件，經檢察官提起公訴（110 年度偵字第4570
號），本院判決如下：
    主      文
姚宗憙犯攜帶兇器毀損門扇侵入住宅竊盜罪，處有期徒刑捌月。
未扣案之犯罪所得新臺幣柒拾元，沒收之，於全部或一部不能沒
收或不宜執行沒收時，追徵其價額。
    事實及理由
壹、犯罪事實
    姚宗憙意圖為自己不法之所有，基於竊盜之犯意，於民國11
    0 年5 月12日下午3 時23分許，騎乘車牌號碼000-000 號普
    通重型機車搭載林志瑋（另行審結），抵達鄭吳玉梅之雲林
    縣○○鄉○○路00○00號之住處後方，並由林志瑋騎乘上開機車
    ，先至鄭吳玉梅上開住處右前方之產業道路與雲158 甲縣道
    之交岔路口附近等候姚宗憙，姚宗憙則持用為林志瑋所有之
    客觀上足供兇器使用之鐵撬1 支，破壞鄭吳玉梅上開住處後
    門之門鎖，進而侵入鄭吳玉梅上開住處，並在屋內以目光搜
    尋財物及翻找屋內物品，最後竊得新臺幣（下同）70元（未
    據扣案），再與林志瑋共同騎乘上開機車離開現場。嗣由鄭
    吳玉梅報警處理，經警調閱沿線監視器錄影畫面，始悉上情
    。
貳、程序部分
　　被告以外之人於審判外之陳述，雖不符刑事訴訟法第159 條
    之1 至之4 之規定，而經當事人於審判程序同意作為證據，
    法院審酌該言詞陳述或書面陳述作成時之情況，認為適當者
    ，亦得為證據；當事人、代理人或辯護人於法院調查證據時
    ，知有第159 條第1 項不得為證據之情形，而未於言詞辯論
    終結前聲明異議者，視為有前項之同意，刑事訴訟法第159
    條之5 定有明文。又刑事訴訟法第159 條之5 立法意旨，在
    於確認當事人對於傳聞證據有處分權，得放棄反對詰問權，
    同意或擬制同意傳聞證據可作為證據，屬於證據傳聞性之解
    除行為，如法院認為適當，不論該傳聞證據是否具備刑事訴
    訟法第159 條之1 至第159 條之4 所定情形，均容許作為證
    據，不以未具備刑事訴訟法第159 條之1 至第159 條之4 所
    定情形為前提。此揆諸「若當事人於審判程序表明同意該等
    傳聞證據可作為證據，基於證據資料愈豐富，愈有助於真實
    發見之理念，此時，法院自可承認該傳聞證據之證據能力」
    立法意旨，係採擴大適用之立場。蓋不論是否第159 條之1
    至第159 條之4 所定情形，抑當事人之同意，均係傳聞之例
    外，俱得為證據，僅因我國尚非採澈底之當事人進行主義，
    故而附加「適當性」之限制而已，可知其適用並不以「不符
    前四條之規定」為要件（最高法院104 年度第3 次刑事庭會
    議決議參照）。本案判決所引用具傳聞性質之各項證據資料
    ，業據被告姚宗憙於本院行審理程序時，就檢察官所提證據
    之證據能力均表示不爭執，且同意當作證據使用，又本院於
    審判期日依法踐行調查證據程序，檢察官及被告於言詞辯論
    終結前，亦均未聲明異議，本院審酌上情，認上開證據資料
    製作時之情況，尚無違法不當及證明力明顯過低之瑕疵，亦
    認為以之作為證據應屬適當，依上開規定，應認有證據能力
    。又其他資以認定被告犯罪事實之非供述證據，查無違反法
    定程序取得之情形，均具有證據能力。    
參、認定犯罪事實所憑之證據及理由　　
一、上開犯罪事實，業據被告坦承不諱（偵卷第13至17、179 至
    181 頁、本院卷第83、85至88頁），核與證人即被害人鄭吳
    玉梅（偵卷第41至43、45、46頁）、證人即同案被告林志瑋
    （偵卷第27至39頁）證述之內容相符，除有扣案之鐵撬1 支
    （110 年度保管檢字第312 號；本院卷第49頁）可以為證外
    ，並有雲林縣警察局臺西分局扣押筆錄、扣押物品目錄表（
    偵卷第47至55頁）、車牌號碼000-000 號普通重型機車之行
    車軌跡GOOGLE MAP比對圖（偵卷第59頁）、現場照片（偵卷
    第71至85頁）、監視器影像畫面翻拍照片（偵卷第87至95頁
    ）、模擬現場及扣案物照片（偵卷第95至105 頁）、雲林縣
    警察局臺西分局110年7 月9 日雲警西偵字第1100009989號
    函（偵卷第165 頁）、雲林縣警察局110 年7 月6 日雲警鑑
    字第1100027922號函及所檢附之內政部警政署刑事警察局11
    0 年6 月22日刑生字第1100054074號鑑定書（偵卷第167 至
    170 頁）、臺灣雲林地方檢察署110 年度保字第773 號、11
    0 年度保字第805 號扣押物品清單及扣押物品照片（偵卷第
    213 、215 、217 頁）、雲158 甲縣道之GOOGLE地圖列印本
    （本院卷第57頁）存卷足憑，足認被告之任意性自白確與事
    實相符，可以採信。
二、被告侵入被害人上開住處後，有進入被害人之房間內翻動衣
    櫥以搜索財物，致衣物散落一地之情節，為證人即被害人鄭
    吳玉梅於警詢時證述明確（偵卷第42頁），再參以警員所拍
    攝之現場照片（偵卷第81頁），亦可見被害人房間之衣櫥係
    呈現開啟之狀態，且有多件衣物掉落在地面，核與被害人指
    述之情節並無出入，足信被告確實有進入被害人之房間內，
    翻動衣櫥以搜索財物之行為，是被告辯稱，其僅有在1 樓搜
    索財物，並未進去被害人住處之其他房間云云（本院卷第99
    頁），已難信為真實。然就被告進入被害人房間之手段，被
    害人雖於警詢時證稱：我房間的門本來有鎖，但被破壞撬開
    等語（偵卷第42頁），然細觀被害人房間門鎖之照片（偵卷
    第79頁），其房間門鎖之結構正常，並無缺陷凹損之遭破壞
    痕跡，復對照以被害人上開住處後門之門鎖，遭被告以鐵撬
    破壞後，鎖柱明顯呈現有扭曲變形之情況，果若被告真有撬
    開破壞被害人房間之門鎖，其房間門鎖不可能沒有任何遭破
    壞之跡象，自無從認定被告係以破壞被害人房間門鎖之方式
    ，進入被害人房間內以搜尋財物。從而，被告辯稱：我當天
    只有破壞被害人住處之後門，沒有破壞其他的房間門等語（
    本院卷第99頁），應屬可信。
三、綜上，本案事證明確，被告所為本案加重竊盜之犯行，堪以
    認定，應予依法論科。
肆、論罪科刑
一、按刑法第321 條第1 項第1 款侵入住宅竊盜罪之「住宅」，
    衹須為人所居住之處所為已足，不以行竊時必有人住居為必
    要（最高法院83年度台上字第3898號判決意旨參照）。再按
    刑法第321 條第1 項第2 款規定，將「門窗」、「牆垣」、
    「其他安全設備」並列，所謂「門窗」專指門扇、窗戶，其
    中「門扇」應屬狹義指分隔住宅或建築物內外之間之出入口
    大門而言。又按刑法第321 條第1 項第3 款之攜帶兇器竊盜
    罪，係以行為人攜帶兇器竊盜為其加重條件，此所謂兇器，
    其種類並無限制，凡客觀上足對人之生命、身體、安全構成
    威脅，具有危險性之兇器均屬之，且祇須行竊時攜帶此種具
    有危險性之兇器為已足，並不以攜帶之初有行兇之意圖為必
    要（最高法院79年度台上字第5253號判決意旨參照）。經查
    ，被告攜帶客觀上對人之生命、身體安全構成威脅，而具有
    危險性之鐵撬1 支，破壞被害人上開住處1 樓後門之門鎖後
    ，自後門進入被害人上開住處以行竊，核屬攜帶兇器毀損門
    扇侵入住宅竊盜之行為。是核被告所為，係犯刑法第321 條
    第1 項第1 款、第2 款、第3 款之攜帶兇器毀損門扇侵入住
    宅竊盜罪。
二、起訴意旨雖主張被告就本案加重竊盜犯行，應與同案被告林
    志瑋論以共同正犯，惟同案被告林志瑋就本案所涉情節，因
    尚未行證據調查程序，事實未臻明確，不宜逕於本判決認定
    被告與同案被告林志瑋，就本案加重竊盜犯行成立共同正犯
    ，一併說明。
三、爰以行為人責任為基礎，審酌被告本案竊取被害人之財物，
    未能尊重他人財產權，欠缺守法意識，且犯後迄今仍未與被
    害人達成和解，所為殊不可取，惟念及被告始終坦承犯行之
    犯後態度，可認已對其犯罪行為有所悛悔，兼衡被告自陳為
    國中畢業之智識程度，已婚，育有2 名子女，其中1 名子女
    甫出生不久，入監前係以搭鷹架為業，每月收入約3 萬餘元
    之家庭生活經濟狀況，並考量檢察官、被害人對被告刑度之
    意見，及斟酌被告為本案加重竊盜犯行之動機、所使用之竊
    盜手段、對被害人所造成之損害等一切情狀，量處如主文所
    示之刑，以資懲儆。
伍、沒收部分
　　按供犯罪所用之物，屬於犯罪行為人者，得沒收之，刑法第
    38條第2 項前段定有明文。又按犯罪所得，屬於犯罪行為人
    者，沒收之，刑法第38條之1 第1 項前段亦有明文，且為貫
    徹不法利得之剝奪，不問原始不法所得不能沒收，若於全部
    或一部不能沒收或不宜執行沒收時，依刑法第38條之1 第3 
    項之規定，追徵其價額。末按共同正犯間關於犯罪工具物應
    如何沒收，仍須本於罪責原則，並非一律須負連帶責任；況
    且應沒收物已扣案者，本無重複沒收之疑慮，更無對各共同
    正犯諭知連帶沒收或重複諭知之必要，否則即科以超過其罪
    責之不利責任。因之，最高法院往昔採連帶沒收共同正犯犯
    罪所得，及就共同正犯間犯罪工具物必須重複諭知之相關見
    解，業經最高法院104 年度第13次、107 年度第5 次刑事庭
    會議決議不再援用或不再供參考，是犯罪工具物須屬被告所
    有，或被告有事實上之處分權時，始得在該被告罪刑項下併
    予諭知沒收，至於非所有權人，又無共同處分權之共同正犯
    ，自無庸在其罪刑項下諭知沒收（最高法院107 年度台上字
    第3581號判決意旨參照）。經查：
一、被告自承其已將本案所竊得之金錢70元均花用殆盡（偵卷第
　　15、181 頁、本院卷第98頁），則該筆未扣案之犯罪所得70
　　元，應依刑法第38條之1 第1 項前段、第3 項之規定宣告沒
    收之，並於全部或一部不能沒收或不宜執行沒收時，追徵其
    價額。
二、至於扣案之鐵撬1 支，雖由被告持以作為犯本案加重竊盜犯
    行所用之犯罪工具，然該支鐵撬為同案被告林志瑋所有，且
    被告於行竊被害人財物得手後，旋將之返還給同案被告林志
    瑋一節，分據被告（本院卷第87、98頁）及同案被告林志瑋
    （偵卷第29、31頁）指述明確，足見被告對於扣案之鐵撬1
　　支，並無事實上處分權，揆諸上開說明，自無從對被告宣告
    沒收，一併說明。
陸、不另為無罪諭知部分
一、公訴意旨另主張，被告於犯罪事實欄所載之時、地，本於犯
    罪事實欄所載之竊盜犯意，除竊取前述業經本院認定之70元
    外，尚同時竊得4,130 元（即共計竊得4,200 元）。因認被
    告此部分所為，係涉犯刑法第321 條第1 項第3 款、第2 款
    、第1 款之攜帶兇器毀損門扇侵入住宅竊盜罪嫌等語。
二、按犯罪事實應依證據認定之，無證據不得認定犯罪事實。不
    能證明被告犯罪者，應諭知無罪之判決，刑事訴訟法第154
    條第2 項、第301 條第1 項分別定有明文。次按認定不利於
    被告之事實，須依積極證據，茍積極證據不足為不利於被告
    事實之認定時，即應為有利於被告之認定，更不必有何有利
    之證據。而認定犯罪事實所憑之證據，雖不以直接證據為限
    ，間接證據亦包括在內，然無論直接或間接證據，其為訴訟
    上之證明，須於通常一般之人均不致有所懷疑，而得確信其
    為真實之程度者，始得據之為有罪之認定，倘其證明尚未達
    到此一程度，而有合理之懷疑存在，致使無從為有罪之確信
    時，即應為無罪之判決（最高法院30年度上字第816 號、76
    年度台上字第4986號判決要旨參照）。又按告訴人（或被害
    人）之告訴，係以使被告受刑事訴追為目的，是其陳述是否
    與事實相符，仍應調查其他證據以資審認。亦即須有補強證
    據資以擔保其陳述之真實性，始不至僅以告訴人之陳述，作
    為有罪判決之唯一證據。而所謂補強證據，則指除該陳述本
    身之外，其他足以證明犯罪事實確具有相當程度真實性之證
    據而言，且該必要之補強證據，須與構成犯罪事實具有關聯
    性之證據，非僅增強告訴人指訴內容之憑信性。是告訴人前
    後供述是否相符、指述是否堅決、有無攀誣他人之可能，其
    與被告間之交往背景、有無重大恩怨糾葛等情，僅足作為判
    斷告訴人供述是否有瑕疵之參考，因仍屬告訴人陳述之範疇
    ，尚不足資為其所述犯罪事實之補強證據（最高法院103 年
    度台上字第4017號判決意旨參照）。是依上開判決意旨，告
    訴人（或被害人）指訴被告犯罪，必須有補強證據加以佐證
    ，方可以此對被告為不利之認定。
三、公訴意旨認被告此部分所為，係涉犯加重竊盜罪嫌，無非是
    以被告之供述、證人即被害人鄭吳玉梅、證人即同案被告林
    志瑋之證述、扣案之鐵撬1 支、雲林縣警察局臺西分局扣押
    筆錄、扣押物品目錄表、車牌號碼000-000 號普通重型機車
    之行車軌跡GOOGLE MAP比對圖、現場照片、監視器影像畫面
    翻拍照片、模擬現場及扣案物照片、雲林縣警察局臺西分局
    110年7 月9 日雲警西偵字第1100009989號函、雲林縣警察
    局110 年7 月6 日雲警鑑字第1100027922號函及所檢附之內
    政部警政署刑事警察局110 年6 月22日刑生字第1100054074
    號鑑定書、臺灣雲林地方檢察署110 年度保字第773 號、11
    0 年度保字第805 號扣押物品清單及扣押物品照片、158 甲
    縣道之GOOGLE地圖列印本等資料為其論據。訊據被告堅詞否
    認此部分犯行，辯稱：我所竊得被害人之金錢只有70至80元
　　，被害人雖指稱其一共遭竊取4,200 元，但我真的沒有偷這
    麼多錢等語。
四、證人即被害人鄭吳玉梅雖於警詢證稱：我當天一共被偷4,20
    0 元，分別是千元鈔4 張跟合計約200 元之硬幣等語（偵卷
    第42頁）；於本院審理時證稱：我發現家裡遭竊後，在廚房
    發現原本裝錢的皮包，1 個裡面本來是裝4 千元，另1 個則
    是裝零錢，零錢的數額差不多是200 元，就鈔票的部分我之
    所以記得有4 千元，是因為我有3 個兒子，每個人都會給我
    2 千元，總計是6 千元，而我遭竊當天有看我皮包剩下多少
    錢，因為我花了2 千元，所以我有印象那天還剩4 千元，至
    於我是何時從我3個兒子處取得6 千元，我不記得了，我也
    沒有在記這個，但本案我確實是失竊4,200 元等語（本院卷
    第90至93頁），固就其本案失竊之金額為4,200 元一節提出
    具體解釋，然此僅屬被害人證述的範疇，依前揭說明，仍須
    有其他證據資以補強。然而，被害人除以言詞指證上情外，
    並未提出客觀證據以實其說，又上述情節，除據被告歷次於
    警詢、偵查及本院訊問時均堅決否認（偵卷第15、181 頁、
    本院卷第83、95頁）外，證人即同案被告林志瑋亦證稱：被
    告回程時有跟我說他偷到70元，說要拿來加油等語（偵卷第
    30頁），則「被告於公訴意旨所指之時、地，除竊得前述經
    本院論罪科刑之70元外，尚另同時竊得4,130 元」一事，僅
    有被害人之單一證述，而無其他積極證據可以補強其指證內
    容確為真實，揆諸上開最高法院判決要旨，被告於公訴意旨
    所載之時、地，是否有同時竊得被害人之金錢4,130 元之部
    分，即屬無法證明。
五、綜上所述，本案公訴人所舉之證據，尚不足以證明被告此部
    分犯行，本應為被告無罪之諭知，惟公訴意旨認此部分與被
    告上揭論罪科刑之加重竊盜犯行間，應為單純一罪關係，故
    就此部分爰不另為無罪之諭知。
據上論斷，應依刑事訴訟法第299 條第1 項前段，刑法第321 條
第1 項第1 款、第2 款、第3 款、第38條之1 第1 項前段、第3 
項，判決如主文。
本案經檢察官林柏宇提起公訴，檢察官謝宏偉到庭執行職務。
中　　華　　民　　國　　110 　年　　9 　　月　　30　　日
                  刑事第八庭    法  官  陳育良
以上正本證明與原本無異。
如不服本判決應於收受判決後 20 日內向本院提出上訴書狀，並
應敘述具體理由；其未敘述上訴理由者，應於上訴期間屆滿後20
 日內向本院補提理由書（均須按他造當事人之人數附繕本）。
「切勿逕送上級法院」。
告訴人或被害人不服本判決，應具備理由請求檢察官上訴，及上
訴期間之計算係以檢察官收受判決正本之日期為準。「切勿逕送
上級法院」。
                                書記官  王姵珺
中　　華　　民　　國　　110 　年　　10　　月　　1 　　日
附錄本案論罪科刑法條全文
中華民國刑法第321 條
犯前條第一項、第二項之罪而有下列情形之一者，處6 月以上5
年以下有期徒刑，得併科50萬元以下罰金：
一、侵入住宅或有人居住之建築物、船艦或隱匿其內而犯之。
二、毀越門窗、牆垣或其他安全設備而犯之。
三、攜帶兇器而犯之。
四、結夥三人以上而犯之。
五、乘火災、水災或其他災害之際而犯之。
六、在車站、港埠、航空站或其他供水、陸、空公眾運輸之舟、
    車、航空機內而犯之。
前項之未遂犯罰之。